【裁判字號】    90,易,2560
【裁判日期】    900830
【裁判案由】    大陸人民條例等
【裁判全文】
臺灣板橋地方法院刑事判決                          九十年度易字第二五六號
    公  訴  人  臺灣板橋地方法院檢察署檢察官
    被      告  光順工業有限公司
    兼右代表人  甲○○○
右列被告因違反臺灣地區與大陸地區人民關係條例等案件，經檢察官提起公訴（九十
年度偵字第八三八三、一０二四０號），本院判決如左：
    主  文
甲○○○法人之代表人，因執行業務違反不得僱用大陸地區人民在台灣地區從事未經
許可之工作之規定，科罰金新台幣伍萬元，如易服勞役，以新台幣玖佰元即銀元佰
元折算壹日；又法人之代表人，因執行業務違反雇主不得聘僱未經許可之外國人之規
定，其聘僱人數為貳人以上，科罰金新台幣拾萬元，如易服勞役，以新台幣玖佰元即
銀元佰元折算壹日；應執行罰金新台幣拾參萬元，如易服勞役，以新台幣玖佰元即
銀元佰元折算壹日。
光順工業有限公司之代表人，因執行業務違反不得僱用大陸地區人民在台灣地區從事
未經許可之工作之規定，科罰金新台幣伍萬元；又光順工業有限公司之代表人，因執
行業務違反雇主不得聘僱未經許可之外國人之規定，其聘僱人數為貳人以上，科罰金
新台幣拾萬元；應執行罰金新台幣拾參萬元。
    事  實
一、甲○○○係設於台北縣樹林市○○街十六號五樓光順工業有限公司之代表人，因
    執行業務，明知雇主不得僱用大陸地區人民在台灣地區從事未經許可之工作，亦
    不得聘僱未經許可之外國人，竟於民國九十年一月二十七日之不同時間，以日薪
    新台幣（下同）五百元之代價，分別僱用自大陸地區來台探親之女子黎慶紅及未
    經許可之印尼籍女子ＦＡＴＩＭＡＨ  ＳＵＮＮＹ  ＦＥＮＴＹ（中文姓名：胡
    純妮）、ＴＪＨＡＮＧ  ＥＶＩ  ＲＩＮＡ（中文姓名：鄭秋嫦），在台北縣樹
    林市○○街十六號四樓從事未經許可之電腦加工作業員之工作。嗣於同年一月三
    十一日十三時五十分許，為警於上址查獲。
二、案經台北縣警察局樹林分局報請台灣板橋地方法院檢察署檢察官，及該署檢察官
    就光順工業有限公司部分自動檢舉偵查起訴。
    理  由
一、右揭事實，業據被告甲○○○坦承不諱，並據證人黎慶紅、胡純妮、鄭秋嫦於警
    訊中分別證述明確，復有臨檢紀錄表乙份、相片八張附卷可稽；又黎慶紅係操大
    陸地區口音之國語，胡純妮、鄭秋嫦雖亦係以國語溝通，惟自其二人口音可聽出
    均非本國人等情，復據證人即查獲本案之台北縣警察局樹林分局警備隊警員李復
    興到庭結證明確。從而，本件事證明確，被告二人之犯行，均堪認定。
二、按僱用大陸地區人民從事未經許可或許可範圍不符之工作，係台灣地區與大陸地
    區人民關係條例第十五條第四款規定不得為之之行為，違反者，應依同條例第八
    十三條第一項處罰；又雇主不得聘僱未經許可之外國人，違反者應予處罰，就業
    服務法第五十三條第一款、第五十八條第一項分別定有明文。次按法人之代表人
    ，因執行業務而犯前開二罪名者，除處罰行為人外，對該法人亦科以罰金刑；台
    灣地區與大陸地區人民關係條例第八十三條第四項、就業服務法第五十八條第二
    項亦分別定有明文。查本件被告甲○○○係被告光順工業有限公司之代表人，因
    執行業務，僱用大陸地區人民黎慶紅從事未經可之工作，核其所為，係違反台灣
    地區與大陸地區人民關係條例第十五條第四款之規定，應依同條例第八十三條第
    一項之規定處斷；又其因執行業務聘僱未經許可之印尼籍女子胡純妮、鄭秋嫦工
    作，其聘僱人數為二人以上，核其所為，係違反就業服務法第五十三條第一款規
    定，應依同法第五十八條第一項後段論處。被告光順工業有限公司則應分別依台
    灣地區與大陸地區人民關係條例第八十三條第四項、就業服務法第五十八條第二
    項之規定，分別科處罰金。又被告甲○○○、光順工業有限公司所犯前開二罪名
    ，犯意各別，犯罪構成要件互異，均應分論併罰。爰分別審酌被告二人之素行，
    犯罪之動機、目的、手段、所生危害，及犯後態度等一切情狀，分別量處如主文
    所示之刑，並分別定應執行之刑，又法人並無易服勞役之能力，故僅就被告甲○
    ○○部分諭知易服勞役之折算標準，以資懲儆。
據上論斷，應依刑事訴訟法第二百九十九條第一項前段，就業服務法第五十三條第一
款、第五十八條第一項後段、第二項，臺灣地區與大陸地區人民關係條例第十五條第
四款、第八十三條第一項、第四項，刑法第十一條前段、第五十一條第七款、第四十
二條第二項，罰金罰鍰提高標準條例第二條，現行法規所定貨幣單位折算新台幣條例
第二條，判決如主文。
本案經檢察官楊仲農到庭執行職務。
中      華      民      國      九十    年      八      月      三十    日
                                    臺灣板橋地方法院刑事第四庭
                                        法  官  高  明  德
右正本證明與原本無異
如不服本判決應於送達後十日內向本院提出上訴狀
            書記官  高  玉  彬
中      華      民      國      九十    年      八      月      三十    日
附錄本案論罪科刑法條全文
就業服務法第五十三條：
雇主不得有左列行為：
一、聘僱或留用未經許可或許可失效之外國人。
二、以本人名義聘僱外國人為他人工作。
三、未經許可聘僱或留用他人所申請聘僱之外國人。
四、指派所聘僱之外國人從事申請許可以外之工作。
就業服務法第五十八條第一項：
違反第五十三條第一款、第二款或第三款規定，其聘僱或留用人數為一人者，處六月
以下有期徒刑、拘役或科或併科新臺幣九萬元以下罰金；其聘僱或留用人數為二人以
上者，處三年以下有期徒刑、拘役或科或併科新台幣三十萬元以下罰金。
法人之代表人、法人或自然人之代理人、受雇人或其他從業人員，因執行業務犯前項
之罪者，除處罰其行為人外，對該法人或自然人亦科以前項之罰金。
臺灣地區與大陸地區人民關係條例第十五條：
  左例行為不得為之：
  一  使大陸地區人民非法進入臺灣地區。
  二  招攬臺灣地區人民未經許可使之進入大陸地區。
  三  使大陸地區人民從事未經許可或與許可目的不符之活動。
  四  僱用大陸地區人民從事未經許可或與許可範圍不符之工作。
  五  居間介紹他人為前款之行為。
臺灣地區與大陸地區人民關係條例第八十三條第一項：
  違反第十五條第四款或第五款規定者，處二年以下有期徒刑、拘役或科或併科新台
  幣三十萬元以下罰金。
刑法第一百六十四條第一項：
  藏匿犯人或依法逮捕、拘禁之脫逃人或使之隱避者，處二年以下有期徒刑、拘役或
  五百元以下罰金。


司法院資訊處製作；財團法人民間司法改革基金會備份。
